【裁判字號】    97,訴,1393
【裁判日期】    970527
【裁判案由】    偽造有價證券
【裁判全文】
臺灣臺中地方法院刑事判決              97年度訴字第1393號
公  訴  人  臺灣臺中地方法院檢察署檢察官
被      告  乙○○
選任辯護人  陳昭宜律師
上列被告因偽造有價證券案件，經檢察官提起公訴（96年度偵續
字第373號），本院判決如下：
    主    文
乙○○無罪。
    理    由
一、公訴意旨以：被告乙○○係「原村物產股份有限公司」（下
    稱：原村物產公司）之負責人，為公司之實際執行業務之人
    ，並與「津驊有限公司」（下稱：津驊公司）之負責人丙○
    ○為舊識。由於乙○○所經營之「原村物產公司」營運及財
    務發生困難，亟需對外籌借資金，用以應急。未料乙○○竟
    向友人丙○○佯稱：可彼此進行農產品交易，以助「原村物
    產公司」之經營，且為日後業務往來所需，故丙○○須於國
    內申設公司，以處理進出口事宜，並願意代辦設立公司之登
    記等。致使丙○○不疑有他，因此應允，而交付申設公司所
    需之證件及資料。乙○○取得丙○○之同意後，遂將原為其
    所經營、管理之「津驊公司」負責人身分，變更為丙○○。
    並邀丙○○前往臺中商業銀行崇德分行（下稱：臺中商銀崇
    德分行），以「津驊公司」負責人之身分，為「津驊公司」
    申請設立支票存款帳戶。而「津驊公司」及丙○○開設支票
    存款帳戶，所使用之公司及個人大、小印鑑章，則仍由乙○
    ○負責加以保管。詎乙○○由於亟需對外借款之故，因此在
    未得丙○○之同意或授權下，擅自於94年7月6日，前往臺中
    商銀崇德分行領用空白支票本。復基於行使之用，在未得丙
    ○○之同意或授權下，接續在空白支票之發票欄上，擅自蓋
    用「津驊公司」及負責人「丙○○」之印鑑章，用以偽造並
    表示「津驊公司」及負責人丙○○同意為發票人之意。待乙
    ○○偽造支票完成後，即將上揭偽造之支票，用以供作自身
    及「原村物產公司」向他人借款、融資之擔保票據使用，足
    生損害於丙○○、津驊公司及各該執票人等，因認被告乙○
    ○涉有刑法第201條第1項之偽造有價證券罪嫌云云。
二、被告未經審判證明有罪確定前，推定其為無罪。犯罪事實應
    依證據認定之，無證據不得認定犯罪事實。又不能證明被告
    犯罪者或其行為不罰者，應諭知無罪之判決，刑事訴訟法第
    154條、第301條第1項分別定有明文。次按認定不利於被告
    之事實，須依積極證據，苟積極證據不足為不利於被告事實
    之認定時，即應為有利於被告之認定，更不必有何有利之證
    據，亦有最高法院30年上字第816號判例可資參照。且告訴
    人之告訴，係以使被告受刑事訴追為目的，其陳述是否與事
    實相符，仍應調查其他證據以資審認，最高法院52年台上字
    第1300號亦著有判例。訊據被告乙○○堅決否認上揭犯行，
    辯稱：本案是經過告訴人丙○○同意，且一同去申請支票存
    款帳戶，公司大小章均由丙○○授權委託伊保管，因為丙○
    ○大部分的時間均在大陸地區，公司支票均是丙○○同意用
    於公司業務等語。經查：告訴人丙○○坦承有申請津驊公司
    之支票帳戶，開戶申請書、約定書、支票存款戶聲明書上的
    簽名是伊簽的沒錯，印章是交給銀行人員幫伊蓋的等語，則
    依告訴人丙○○所述，告訴人素有經商經驗，簽署上述文件
    ，依社會經驗法則，應知未來支票存款戶有支票存提運作情
    形。次查津驊公司成立之資金500萬元，係由被告所墊，亦
    為告訴人丙○○所不爭執，則告訴人與被告之商業信賴及交
    情應係非淺，且告訴人丙○○於申請支票存款帳戶之4日後
    即94年6月25日即已離台，迄同年11月16日始返台，此長達5
    個月之期間公司之大小印鑑章均交由被告運用，均不過問公
    司支票存提運作情形，依此客觀情形顯有同意授權被告乙○
    ○運作該支票存款帳戶，應可認定。又第一次領取支票等使
    用，只要大、小印鑑章相符，並無硬性規定非由負責人親自
    領取不可，亦經台中商銀崇德分行職員即證人甲○○到庭結
    證屬實，因之，被告乙○○縱使有代告訴人領取系爭支票等
    ，亦不能因此認定未經告訴人之同意授權而為不利於被告之
    認定。
三、按刑事訴訟法第161條已於91年2月8日修正公布，其第1項規
    定：檢察官就被告犯罪事實，應負舉證責任，並指出證明之
    方法。因此，檢察官對於起訴之犯罪事實，應負提出證據及
    說服之實質舉證責任。倘其所提出之證據，不足為被告有罪
    之積極證明，或其指出證明之方法，無從說服法院以形成被
    告有罪之心證，基於無罪推定之原則，自應為被告無罪判決
    之諭知，最高法院92年台上字第128號判例可憑。被告未經
    審判證明有罪確定前，推定其為無罪，此為我刑事訴訟之基
    本原則。又公訴案件犯罪證據之蒐集，及提起公訴後，對犯
    罪事實之舉證責任及指出證明之方法，均屬公訴人之職責，
    原則上法院僅於當事人之主張及舉證範圍內進行調查證據，
    其經法定程序調查證據之結果，認已足以證明犯罪事實時，
    始得為犯罪事實之認定。若其為訴訟上之證明，於通常一般
    人仍有合理之懷疑存在，尚未達於可確信其真實之程度者，
    在該合理懷疑尚未剔除前，自不能為有罪之認定。法院不得
    以偵查機關關於某種犯罪之調查不易，即放棄上開原則之堅
    持，致有違背刑事訴訟無罪推定及嚴格證明之原則，其理甚
    明（最高法院94年度台上字第2033號判決參照）。本件既無
    積極證據認定被告乙○○有公訴人所指之犯行，揆諸首揭規
    定意旨，自應諭知被告無罪之判決。
據上論斷，應依刑事訴訟法第301條第1項，判決如主文。
本案經檢察官顏淑惠到庭執行職務。
中    華    民    國    97    年    5     月    27    日
                  刑事第七庭  審判長  法  官  陳如玲
                                      法  官  高文崇
                                      法  官  郭德進
上正本證明與原本無異。
如不服本判決，應於收受送達後10日內向本院提出上訴書狀（應
敘述具體理由並附繕本）。
上訴書狀如未敘述理由，應於上訴期間屆滿後20日內補提理由書
於本院。
                                      書記官  陳惠玲
中    華    民    國    97    年    5     月    27    日


司法院資訊處製作；財團法人民間司法改革基金會備份。
